臺灣臺南地方法院民事裁定
110年度消債更字第94號
債  務  人  張鶴嚶即張美芳    
代  理  人  李耿誠律師
上列當事人因消費者債務清理事件聲請更生，本院裁定如下：
    主    文
債務人甲○○○○○○自民國110年5月27日下午5時起開始更生程序，
並命司法事務官進行本件更生程序。
    理    由
一、按債務人不能清償債務或有不能清償之虞，且無擔保或無優
    先權之債務總額未逾新臺幣（下同）1,200萬元者，於法院
    裁定開始清算程序或宣告破產前，得向法院聲請更生；債務
    人對於金融機構負債務者，在聲請更生或清算前，應向最大
    債權金融機構請求協商債務清償方案，或向其住、居所地之
    法院或鄉、鎮、市、區調解委員會聲請債務清理之調解；協
    商或調解成立者，債務人不得聲請更生或清算，但因不可歸
    責於己之事由，致履行有困難者，不在此限；法院開始更生
    程序之裁定，應載明其年、月、日、時，並即時發生效力；
    法院裁定開始更生或清算程序後，得命司法事務官進行更生
    或清算程序；必要時，得選任律師、會計師或其他適當之自
    然人或法人1人為監督人或管理人，消費者債務清理條例(下
    稱消債條例)第3條、第42條第1項、第45條第1項、第151條
    第1項、第7項、第16條第1項分別定有明文。
二、本件聲請意旨略以：債務人積欠無擔保或無優先權債務總額
    未逾1,200萬元，為清理債務，前向本院聲請消債者債務清
    理前置調解（110年度南司消債調字第79號），最大債權金
    融機構臺灣土地銀行股份有限公司（下稱土地銀行）雖於調
    解時提供總額3,667,333元、分180期、每月每期給付23,014
    元、年利率1.65%之還款方案(見本院卷第115頁)，惟債務人
    實無能力清償，致調解不成立。債務人目前經營同員商行販
    售手工肥皂，並擔任講師，每月收入約24,182元，為從事小
    規模營業活動之自然人。上開收入扣除每月生活費及子女之
    扶養費後，已無能力再清償前揭債務，且名下並無任何財產
    ，所欠債務未逾1,200萬元，亦未經法院裁定開始清算程序
    或宣告破產。為此，爰依消債條例提出本件更生之聲請等語
    。
三、經查：
  ㈠債務人主張之上開事實，業據提出全戶戶籍謄本、財產及收
    入狀況說明書、債權人清冊、財團法人金融聯合徵信中心之
    當事人綜合信用報告、財政部南區國稅局107、108年綜合所
    得稅各類所得資料清單暨全國財產稅總歸戶財產查詢清單、
    調解不成立通知書等件為證，堪信為真。
　㈡債務人主張其經營同員商行販售手工肥皂，並擔任講師，每
    月收入約24,182元，為從事小規模營業活動之自然人，且其
    名下除1份保險契約有解約金約18萬元，幾無其他資產乙節
    ，有財政部南區國稅局107、108年度綜合所得稅各類所得資
    料清單、勞工保險被保險人投保資料表、營業稅查定課徵銷
    售額證明、存摺內頁、中華民國人壽保險商業同業公會查詢
    結果表、新光人壽理賠紀錄查詢等件為證(見本院卷第35至4
    8、85至109頁)。基此，債務人主張每月收入24,182元之事
    實，堪屬可採，故其償債能力自應以上開金額為據。
  ㈢按消債條例立法目的係為使不幸陷入經濟困境之人得以清理
    債務、重建生活，並在清理債務過程中能適度保有符合人性
    尊嚴之最低基本生活所需，而非維持債務人過去慣常之寬裕
    生活型態，否則非僅有悖於消債條例之意旨，更係將債務人
    因個人浪費或財務管理失控之風險不當轉嫁予債權人負擔，
    顯非公允。故為妥適調整債務人與債權人及其他利害關係人
    間之權利義務關係，保障債權人獲得公平受償，並謀求消費
    者經濟生活之重建復甦機會，法院對於債務人每月必要生活
    費用之數額，自不可僅以債務人之主張為斷，而應參酌消債
    條例第64條之2第1項關於同條例第64條第2項第4款所稱必要
    生活費用之認定標準定之，方屬允洽。次按，債務人必要生
    活費用，以最近1年衛生福利部或直轄市政府所公告當地區
    每人每月最低生活費1.2倍定之，消債條例第64條之2第1項
    定有明文。復按債務人為使其有經濟復甦更生之機會，自應
    以誠實及信用之原則面對自己之債務，積極勉力謀求更生償
    債方案，除應積極開源努力勤奮工作以增加收入償還債務外
    ，尚須節流儉樸其生活需求而適當控制其生活費用支出，以
    達成勉力履行債務。而參酌臺南市110年度之每人每月最低
    生活費為13,304元，該生活費標準係按照政府最近1年平均
    每人消費支出（包括食品費、衣著鞋襪費、房租水電費、家
    居管理費、醫療保健費、交通通訊費、娛樂教育費及雜項支
    出）百分之60訂定，故消債條例事件之債務人每月生活費標
    準自堪以最近1年衛生福利部或直轄市政府所公告當地區每
    人每月最低生活費1.2倍即15,965元計之【計算式：13,304×
    1.2】，是債務人主張每月必要生活費用約20,144元，超過1
    5,965元之部分，應屬無據。
  ㈣綜上各情，縱不考量債務人主張須支出2名未成年子女之扶養
    費每月共16,000元，以債務人每月收入24,182元，扣除每月
    生活基本費用15,965元後，僅剩餘8,217元，顯不足支付上
    開土地銀行提供總額3,667,333元、分180期、每月每期給付
    23,014元、年利率1.65%之還款方案，則債務人之經濟狀況
    已有不能清償債務之虞，自有藉助更生制度調整其與債權人
    間之權利義務關係，重建其經濟生活之必要，故本件債務人
    聲請更生，應予准許。
四、綜上所陳，債務人為從事小規模營業活動之自然人，有不能
    清償債務之情形，復未經本院裁定開始更生程序或許可和解
    或宣告破產，又無消債條例第6條第3項、第82條第2項所定
    法院得駁回更生聲請或消債條例第8條所定法院應駁回更生
    聲請之事由存在，債務人聲請清算，應屬有據。
五、末按，法院裁定開始更生或清算程序後，得命司法事務官進
    行更生或清算程序，必要時得選任律師、會計師或其他適當
    之自然人或法人1人為監督人或管理人，消債條例第16條第1
    項定有明文。查，本件既經本院裁定開始更生程序，爰併依
    前開規定，命司法事務官進行更生程序。
中　　華　　民　　國　　110 　年　　5 　　月　　27　　日
                  民事第四庭    法  官　王淑惠
上開裁定正本核與原本無異。
本裁定不得抗告。
本裁定已於110年5月27日下午5時公告。
中　　華　　民　　國　　110 　年　　5 　　月　　27　　日
                                書記官　洪凌婷